【裁判字號】    88,訴,2371
【裁判日期】    890607
【裁判案由】    偽造文書等
【裁判全文】
臺灣臺中地方法院刑事判決                        八十八年度訴字第二三七一號
    公  訴  人  臺灣臺中地方法院檢察署檢察官
    被      告  丑○○
右列被告因偽造文書等案件，經檢察官提起公訴（八十八年度偵字第一四四六八號）
及移送併案審理（八十八年度偵字第三八六號、第四六一五號、第七五一四號、第九
二五九號、第一一八七四號），本院判決如左：
    主      文
丑○○意圖為自己不法之所有，以恐嚇使人將本人之物交付，累犯，處有期徒刑伍年
。
扣案之螺絲起子壹把、於台中縣警察局霧峰分局八十七年四月二十四日警訊筆錄及臺
灣台中地方法院檢察署八十七年四月二十五日偵查筆錄（八十七年度偵字第八四三七
號案）上偽造之「陳俊男」署押各壹枚，均沒收。
    事      實
一、丑○○曾於民國七十九年及八十年間因贓物案件，分別經本院判處有期徒刑七月
    及八月確定，嗣減刑為三月十五日及四月確定，並於八十一年四月一日執行完畢
    ；又於八十一年間因竊盜案件，經臺灣高等法院台中分院判處有期徒刑五月確定
    ，指揮書執畢日期為八十一年九月二日；復於八十一年間因竊盜等案件，經臺灣
    高等法院台中分院判處有期徒刑一年八月確定，於八十一年十月十七日刑期起算
    ，指揮書執畢日期為八十三年五月二日；另於八十一年間因行賄案件，經本院判
    處有期徒刑二年六月確定，應接續執行至八十五年十一月二日完畢，惟於八十三
    年七月八日假釋出獄，猶不知悔改，自八十四年八月二十二日起，因另犯竊盜罪
    經臺灣南投地方法院檢察署檢察官羈押於臺灣南投看守所，於八十四年十二月十
    一日釋放後，竟又另行意圖為自己不法之所有，並基於概括之犯意，連續為左列
    竊盜行為，並為防被查獲，而基於概括之犯意，於八十六年八月間，連續在其台
    中市○○路四十之八號居處，偽造「ＯＡ－五二二二」號及「ＧＴ－八九一九」
    號車牌各二面：
(一)、於八十五年八月二十日下午五時許，在新竹縣湖口鄉○○路五十號前，竊取巳○○所有車號ＨＸ－七Ｏ六Ｏ號、引擎號碼Ｓ0000000Ｕ號福特牌自小客車
    ，車牌則於不詳時間在不詳地點丟棄，並向修配廠購得廖柳葉委託出售之車號Ｒ
    Ｆ－四Ｏ二七號自小客車，而於上開竊得之自小客車上改懸以ＲＦ－四Ｏ二七號
    車牌。
(二)、於八十五年九月五日晚上八時三十分許，在桃園縣龜山鄉○○村○○○路道路上
    ，持其所有之兇器螺絲起子一把，著手竊取卯○○所有車號ＶＱ－一七六七號自
    小客車之際，當場為卯○○發現報警查獲而竊盜未遂，並扣得丑○○所有供犯罪
    所用之螺絲起子一把。
(三)、於八十六年二月十八日凌晨一時三十六分許，在台中市○○路與河南路口，竊取
    壬○○所有（登記之車主為偉麗工業股份有限公司）車號ＲＦ－二八八九號、車
    身號碼為ＢＦＡ六六Ｅ四ＭＦＯ一九四三八號賓士牌小客車，車牌則於不詳時間
    在不詳地點丟棄，嗣改懸報廢之ＲＡ－七八六六號小客車車牌。
(四)、八十六年三月九日下午六時許，在台中市西屯區○○○街與市○○○路口，竊取
    子○○所有車號ＰＥ－七五五九號、引擎號碼ＷＢＡＨＥ二一Ｏ九ＯＧＥ六四六
    Ｏ五號ＢＭＷ牌自小客車，而改懸以ＸＫ－二一Ｏ九號車牌。
(五)、於八十六年三月二十三日凌晨四時許，在台中市○○路三四二號前，竊取己○○
    所有車號ＨＴ－八五二二號自小客車，為免被查獲，而改懸已註銷之ＮＸ－八一
    Ｏ六號車牌。
(六)、於八十六年六月十一日晚上八時許，在台中市○○路與大墩十一街口，竊取庚○○所有之車號ＭＯ－四二三七號、車身號碼為ＢＣＡ二五Ｄ七ＫＡ四八五六五四
    號賓士牌小客車，於竊得後即將車牌丟棄，改懸不詳原因取得之ＱＸ－五四二六
    號車牌。
(七)、於八十六年八月十三日晚上七時四十六分許，在台中市○○○○街與五權一街口
    ，竊取乙○○所有車號ＭＶ－六五一三號、車身號碼為ＷＤＢ0000000Ａ
    Ｏ九三七五九號賓士牌自小客車，並為防被查獲而改懸其所偽造之ＯＡ－五二二
    二號車牌。
(八)、於八十六年八月二十七日凌晨三時四十六分許，在台中市○○路九十六號前，竊
    取辰○○所有車號ＩＬ－五八八八號、車身號碼為ＢＦＡ六六Ｅ四ＭＦＯ一九四
    三八號賓士牌小客車，並為防被查獲而改懸其所偽造之ＧＴ－八九一九號車牌（
    上開車牌登記人為怡春工業有限公司）。
(九)、於八十六年間某日，以新台幣（下同）八萬元向宋德忠購買因車禍損壞不堪使用
    之ＷＶ－七九九八號自小客車後，再於八十六年九月三日晚上七時許，在台中縣
    大肚鄉○○村○○路○段一三五號，竊取丁○○所有車號ＭＦ－三八六九號自小
    客車，再於不詳時、地，將該車身號碼、引擎號碼變造為ＷＶ－七九九八號的號
    碼。
(十)、於八十六年九月十四日晚上七時許，在台中市南屯區○○○路六十七號前，竊取
    午○○所有車號ＹＨ－Ｏ七七七號、引擎號碼ＢＧＡ五一Ｅ四ＮＡＯ五七Ｏ九號
    賓士牌自小客車，午○○透過堂兄蔡春榮委託孫憲文尋車，孫憲文再透過曾祥德
    找到該車之下落，丑○○即透過曾祥德及孫憲文向午○○恐稱需付款三十五萬元
    ，否則將把車子解體等語，經午○○付款三十五萬元始將車子取回。
(十一)、於八十六年十一月五日晚上八時許，在台中市○○路十七號，竊取戊○○所有車
    號ＮＴ－七五五五號、車身號碼ＷＢＡＨＥ二一Ｏ五ＯＧＥ六三一四四號ＢＭＷ
    牌自小客車。
(十二)、於八十六年十一月八日晚上八時許，在台中市○○區○○路二段二四五號前，竊
    取寅○○所有車號ＳＫ－七九六五號、引擎號碼Ｍ0000000Ｅ號福特牌自
    小客車。
(十三)、於八十六年十二月十一日下午五時許，在台中市西屯區○○○路二巷三號前，竊
    取癸○○所有車號ＯＬ－一三二六號、引擎號碼ＶＡＡＡＯ八三七四號喜美牌自
    小客車。
(十四)、於八十七年三月二十六日凌晨一時許，在台中市○○路與博館一街口，竊取辛○○所有車號ＲＩ－八四Ｏ一號、引擎號碼九三一ＧＴＡＯ五九Ｏ三號日產（ＮＩ
    ＳＳＡＮ）牌自小客車。
(十五)、於八十七年四月間，與朱益萬、賴轍懋、林榮耀共同意圖為自己不法之所有，並
    基於概括之犯意，共謀在台中縣太平市○○路新坪十八之六之一號設立解體車廠
    ，而由丑○○於八十七年四月七日晚上九時許，在台中市○○路新天地餐廳前停
    車場，竊取丙○○○所有車號ＩＢ－九六六六號、引擎號碼四ＴＢＦ一二Ｂ三七
    ＵＯ八五六Ｏ一號豐田牌自小客車；又於八十七年四月二十四日下午五時許，在
    台中市○○區○○路三段一一八號前，竊取甲○○○所有車號Ｒ五－三六二九號
    、引擎號碼五Ｅ0000000號自小客車，得手後開至上開解體車廠解體。
(十六)、於八十七年四月十三日下午六時許，在台中縣大甲鎮○○路順天國小前，竊取柯
    秋溪所有車號Ｑ九－一Ｏ七號、引擎號碼六Ｄ00－000000號三菱牌自小
    貨車，得手後置放在台中縣霧峰鄉○○路草湖橋南端河培路一廢棄砂石場，而於
    八十七年五月五日由丑○○帶同警方人員查獲。
    嗣先於八十六年十月二十二日晚上十時三十分許，在台中縣烏日鄉○○路一六二
    巷三十七號前為台中市警察局第一分局查獲（八十六年度偵字第二一三五四號）
    ，又於八十六年十月三十日下午一時四十分許，在台中市○○○路與麻園溪附近
    為台中市警察局第五分局查獲（八十七年度偵字第一五二號），再於八十六年十
    二月三十日晚上七時許，在台中市○○路○段四Ｏ號之八地下停車場查獲己○○
    失竊之前開自小客車（八十七年度偵字第一七三三號）；另於八十七年四月二十
    四日晚上七時四十分許，在台中縣太平市光路新坪十八之六之一號為台中縣警察
    局霧峰分局查獲，丑○○為脫免其竊盜罪責，竟基於概括之犯意，於八十七年四
    月二十四日晚上十時三十分許應警訊時，及於八十七年四月二十五日上午十時五
    十分許臺灣台中地方法院檢察署檢察官偵訊時（八十七年度偵字第八四三七號）
    ，冒名陳俊男應訊，並連續在筆錄末偽簽「陳俊男」署押，足以生損害於陳俊男
    及刑事偵查之正確性。
二、案經台中市警察局第一分局及第五分局報請臺灣台中地方法院檢察署檢察官偵查
    起訴；暨(一)、台中市警察第五分局報請臺灣台中地方法院檢察署檢察官、南投縣
    警察局南投分局報請臺灣南投地方法院檢察署及高雄市政府警察局移送臺灣高雄
    地方法院檢察署呈請臺灣高等法院檢察署令轉臺灣台中地方法院檢察署檢察官（
    八十八年度偵字第四六一五號）；(二)、台中縣警察局霧峰分局報請臺灣台中地方
    法院檢察署檢察官（八十八年度偵字第七五一四號）；(三)、桃園縣警察局龜山分
    局報請臺灣桃園地方法院檢察署呈請臺灣高等法院檢察署令轉臺灣台中地方法院
    檢察署檢察官（八十八年度偵字第一一八七四號），移送併案審理。
    理      由
一、訊據被告丑○○除否認向被害人午○○恐嚇取財之犯行，辯稱：是曾祥德向其提
    起午○○失竊之賓士車，其將車還給午○○後，午○○託朋友給其三十五萬元，
    其並未恐嚇午○○云云外，餘均坦承不諱。經查：
(一)、被告竊取右揭車輛、變造車身號碼、偽造及行使偽造車牌、冒陳俊男名義應訊及
    偽造陳俊男署押之事實，業據被告於偵查中及本院審理時坦承不諱，核與被害人
    壬○○、庚○○、辰○○、乙○○、丁○○、己○○、巳○○、戊○○、辛○○
    、寅○○、癸○○、丙○○○、甲○○○、子○○、柯秋溪、卯○○於警訊時指
    訴之情節相符，且據證人謝麗珍、宋德忠、廖柳葉、林政以、王朝日於警訊時證
    述屬實，並有車籍作業系統－查詢認可資料十三份、車輛竊盜及車牌失竊資料個
    別查詢報表－查詢車輛認可資料七份、車輛協尋遺失電腦報表影本三份、汽車新
    領牌照登記書影本四份、引擎號碼模影本二份、汽車出廠證影本一份、汽車過戶
    登記書影本一份、照片正本四十六張及影本十八張、遺失物領據十份、贓物認領
    保管單三份附於偵查卷可稽，復有扣案之螺絲起子一把可資佐證。
(二)、被告竊取午○○所有車號ＹＨ－Ｏ七七七號賓士牌自小客車，再向被害人午○○
    恐嚇取財三十五萬元既遂之事實，業據被害人午○○於警訊及偵查中指訴綦詳，
    復據證人蔡春榮、孫憲文、曾祥德於警訊及偵查中證述屬實，參以上開自小客車
    確係被告所竊取，此據被告供明在卷，倘若被告係出於自願將該車交還給被害人
    午○○，應無再索取三十五萬元之可能，益徵被害人午○○之指訴非虛，被告之
    辯解，顯係卸飾之詞，不足採信。
(三)、被告另抗辯其所犯本件犯行，與其所犯前案即臺灣高等法院台中分院八十八年度
    上更（一）字第七三號確定判決所認定之事實，有連續犯裁判上一罪之關係，本
    件犯罪事實應為該確定判決既判力效力所及云云，然查：臺灣高等法院台中分院
    八十八年度上更（一）字第七三號判決雖於八十八年六月一日宣判，惟該案判決
    所認定之竊盜犯行係在八十三年十月七日至八十四年五月十三日間，而公訴人嗣
    所查獲被告另為竊盜犯行既起自八十五年八月二十日，則前案與本案之竊盜犯行
    相隔已逾一年三月有餘，時間上尚難認為緊接，且被告為本件竊盜犯行前，尚為
    臺灣南投地方法院檢察署檢察官從八十四年八月二十二日起羈押至八十四年十二
    月十一日，時間長達四月之久，此據上開確定判決認定屬實，是被告為檢察官羈
    押前所犯之數件竊盜案件，與被告經檢察官羈押交保釋放後所為本件竊盜案件，
    難認係基於同一之竊盜概括犯意，二者並無連續犯裁判上一罪之關係，並非同一
    案件，是被告所犯本件竊盜犯行，尚非前開確定判決既判力效力之所及，本院自
    得為實體之判決，被告之辯解並不足採。
(四)、按汽車引擎號碼及車身號碼均係表示製造工廠及出廠時期之標識，有區別不同車
    輛之作用，具有一定之意思內容，為刑法第二百二十條規定之準文書之一種；復
    按汽車牌照為公路監理機關所發給，固具有公文書性質，惟依道路交通安全規則
    第十二條規定，汽車牌照僅為行車之許可憑證，自屬於刑法第二百十二條所列特
    許證之一種（最高法院六十三年台上字第一五五Ｏ號判例參照），被告竊取被害
    人丁○○所有車號ＭＦ－三八六九號自小客車，再將該車身號碼、引擎號碼變造
    為ＷＶ－七九九八號之號碼，及被告偽造「ＯＡ－五二二二」號及「ＧＴ－八九
    一九」號車牌各二面，均足以生損害於車輛所有人及公路監理機關對於車籍管理
    之正確性。又被告竊取前開自小客車，及向被害人午○○恐嚇取財三十五萬元，
    亦有為自己不法所有之意圖。另被告前開在應警訊及檢察官偵訊時，偽造「陳俊
    男」署押之犯行，已足以生損害於陳俊男及刑事偵查之正確性。事證明確，被告
    之犯行洵堪認定。
二、核被告所為，係犯刑法第三百四十六條第一項之恐嚇取財罪、第三百二十一條第
    二項、第一項第三款之攜帶兇器竊盜未遂罪、第三百二十條第一項之竊盜罪、第
    二百二十條第一項、第二百十條之變造私文書罪、第二百十七條第一項之偽造署
    押罪、第二百十六條、第二百十二條之行使偽造特許證罪。被告就竊取被害人丙○○○所有車號ＩＢ－九六六六號及甲○○○所有車號Ｒ五－三六二九號自小客
    車之犯行，與朱益萬、賴轍懋、林榮耀間有犯意聯絡及行為分擔，為共同正犯。
    被告利用無犯罪故意之孫憲文及曾祥德向被害人午○○恐嚇取財，係屬間接正犯
    。被告先後多次竊盜犯行及一次攜帶兇器竊盜未遂犯行，時間緊接，犯罪構成要
    件相同，顯係基於概括之犯意而為，應依連續犯之規定論以一攜帶兇器竊盜未遂
    罪，並依法加重其刑；及被告先後二次行使偽造車牌（特許證）之犯行，時間緊
    接，犯罪構成要件相同，顯係基於概括之犯意而為，應依刑法第五十六條之規定
    論以一罪，並依法加重其刑；又被告先後二次偽造陳俊男署押之犯行，時間緊接
    ，犯罪構成要件相同，顯係基於概括之犯意而為，應依刑法第五十六條之規定論
    以一罪，並依法加重其刑。被告偽造車牌之低度行為，為其行使偽造車牌之高度
    行為所吸收，不另論罪。所犯恐嚇取財罪、連續攜帶兇器竊盜未遂罪、變造私文
    書罪、連續偽造署押罪、連續行使偽造特許證罪間，有方法、結果之牽連關係，
    為牽連犯，應依刑法第五十五條之規定，從一重之恐嚇取財罪論處。而臺灣台中
    地方法院檢察署八十八年度偵字第四六一五號、第七五一四號、第九二五九號、
    第一一八七四號移送併案審理之事實，雖未據公訴人起訴，惟與已起訴其所犯前
    開有罪部分有連續犯或牽連犯關係，屬裁判上一罪，為起訴效力所及，本院自得
    一併加以審理。查被告曾於七十九年及八十年間因贓物案件，分別經本院判處有
    期徒刑七月及八月確定，嗣減刑為三月十五日及四月確定，並於八十一年四月一
    日執行完畢；又於八十一年間因竊盜案件，經臺灣高等法院台中分院判處有期徒
    刑五月確定，指揮書執畢日期為八十一年九月二日；復於八十一年間因竊盜等案
    件，經臺灣高等法院台中分院判處有期徒刑一年八月確定，於八十一年十月十七
    日刑期起算，指揮書執畢日期為八十三年五月二日；另於八十一年間因行賄案件
    ，經本院判處有期徒刑二年六月確定，應接續執行至八十五年十一月二日完畢，
    此有臺灣台中地方法院檢察署刑案資料查註紀錄表一份附於偵查卷可稽，其於前
    案執行完畢後，五年內再犯本件有期徒刑以上之罪，係屬累犯，應依刑法第四十
    七條規定加重其刑。爰審酌被告犯罪之動機、目的、手段、甫於前案被查獲後，
    又連續多次竊取他人自小客車，犯罪所生之損害重大、年輕力壯，卻不思勤奮工
    作，足見其品性惡劣、及其犯罪後之態度等一切情狀，量處如主文所示之刑。扣
    案之螺絲起子一把，係被告所有供犯罪所用之物，此據被告於偵查中供述明確，
    爰依刑法第三十八條第一項第二款之規定宣告沒收；另被告於台中縣警察局霧峰
    分局八十七年四月二十四日警訊筆錄及臺灣台中地方法院檢察署八十七年四月二
    十五日偵查筆錄（八十七年度偵字第八四三七號案）上偽造之「陳俊男」署押各
    一枚，應依刑法第二百十九條之規定沒收之。
三、臺灣台中地方法院檢察署八十八年度偵字第三八六號案件移送併案意旨略以：被
    害人許順結於八十六年七月上旬及七月十日將其所有車號ＰＭ－九九五五號及Ｐ
    Ｕ－六六一三號自小客車，交給案外人江朝秋經營之修車廠修理，江朝秋再將上
    開二輛車交給被告丑○○修理，詎被告丑○○竟將之侵占入己，因認被告丑○○
    另涉有侵占罪嫌云云，上開事實與被告所犯本件竊盜及偽造文書罪之事實，並無
    審判上不可分之關係，自非本件起訴效力之所及，本院即無從審究，應退回原承
    辦單位另行依法處理，附此敘明。
據上論斷，應依刑事訴訟法第二百九十九條第一項前段、刑法第三百四十六條第一項
、第三百二十一條第二項、第一項第三款、第二百二十條第一項、第二百十條、第二
百十七條第一項、第二百十六條、第二百十二條、第五十五條、第四十七條、第三十
八條第一項第二款、第二百十九條、罰金罰鍰提高標準條例第一條前段，判決如主文
。本案經檢察官陳順昌到庭執行職務。
中      華      民      國      八十九      年      六    月      七    日
                                      臺灣台中地方法院刑事第七庭
                                          法  官  簡  源  希
右正本證明與原本無異。
如不服本判決，應於判決送達後十日內向本院提出上訴狀，上訴於臺灣高等法院臺中
分院( 須附繕本 )。
                                          書記官
中      華      民      國      八十九      年      六    月      七    日
附錄論罪科刑法條：
刑法第三百四十六條第一項：意圖為自己或第三人不法之所有，以恐嚇使人將本人或
                          第三人之物交付者，處六月以上五年以下有期徒刑，得
                          併科一千元以下罰金。
刑法第三百二十一條第一項：犯竊盜罪而有左列情形之一者，處六月以上、五年以下
                          有期徒刑：
                        三、攜帶兇器而犯之者。
                  第二項：前項之未遂犯罰之。
刑法第二百十條：偽造、變造私文書，足以生損害於公眾或他人者，處五年以下有期
                徒刑。
刑法第二百十七條第一項：偽造印章、印文或署押，足以生損害於公眾或他人者，處
                        三年以下有期徒刑。
刑法第二百十二條：偽造、變造護照、旅券、免許證、特許證及關於品行、能力、服
              務或其他相類之證書、介紹書，足以生損害於公眾或他人者，處
                  一年以下有期徒、刑拘役或三百元以下罰金。
刑法第二百十六條：行使第二百十條至第二百十五條之文書者，依偽造、變造文書或
                  登載不實事項或使登載不實事項之規定處斷。


司法院資訊處製作；財團法人民間司法改革基金會備份。
